臺灣臺中地方法院民事裁定　　　　　　　100年度事聲字第4號
異　議　人　實毅營造股份有限公司
法定代理人　李家欣
相　對　人　周育寬
兼
法定代理人　陳淑勉
上列當事人間請求確定訴訟費用額事件，異議人對於本院司法事
務官民國99年11月29日所為之99年度司聲字第1936號裁定聲明異
議，本院裁定如下：
    主      文
異議駁回。
    理      由
一、本件異議意旨略以：經第一、二審判決賠償相對人周育寬第
    一審新台幣（下同）1,326,571元＋第二審1,000,000元＋陳
    淑勉1,577,040元，合計為3,903,611元，其判決賠償金額並
    非元請求金額700萬元及500萬元，請重訂裁判費，其餘應退
    還預納人。此外，原裁定內載計算式：「第一審確定部分訴
    訟標的金額7,000,000元－1,326,571元－1,000,000元＝4,6
    73,429元」，其中100 萬元係第二審確定，在第一審納入計
    算有重計之嫌。且第一審判決明訂：「訴訟費用由異議人及
    第一審被告陳炎發連帶負擔百分之二十四，相對人周育寬負
    擔百分之四十七，相對人陳淑勉負擔百分之二十九。」第二
    審判決明訂：「第一、二審訴訟用費除確定部分外，由異議
    人及第二審被上訴人陳炎發連帶負擔五分之二，餘由相對人
    陳淑勉負擔。」。以此計算，應以異議人於99年11月30日實
    毅（法）字第99113001號函（註：即聲請人於原聲請事件提
    出之對訴訟費用額之意見書）所載計算書方式計算，並修正
    審判金額及依判決分擔比例重新計算等語。
二、按核定訴訟標的之價額，以起訴時之交易價額為準；無交易
    價額者，以原告就訴訟標的所有之利益為準。向第二審或第
    三審法院上訴，依第77條之13及第77條之14規定，加徵裁判
    費十分之五，民事訴訟法第77之1條第2項、第77條之16前段
    ，分別定有明文。是法院於核定訴訟標的價額時，應以原告
    起訴請求法院裁判之聲明範圍為準，而上訴者應按上訴聲明
    依民事訴訟法第77條之13規定之徵收標準加徵十分之五。另
    按法院未於訴訟費用之裁判確定其費用額者，第一審受訴法
    院於該裁判有執行力後，應依聲請以裁定確定之。確定之訴
    訟費用額，應於裁定送達之翌日起，加給按法定利率計算之
    利息，民事訴訟法第91條第1項、第3項，亦分別定有明文。
    而所謂訴訟費用，包括裁判費、本法第77條之23至第77條之
    25所定之費用，包括訴訟文書之影印費、攝影費、抄錄費、
    翻譯費、證人及鑑定人日旅費、及其他進行訴訟之必要費用
    。次按，法院未於訴訟費用之裁判確定其費用額者，第一審
    受訴法院於該裁判有執行力後，應依聲請並得依職權以裁定
    確定之。依此裁定所確定之訴訟費用額，應於裁定送達之翌
    日起，加給按法定利率計算之利息。此一確定訴訟費用額之
    程序，僅在審究有求償權之一造當事人所開列之費用項目，
    及其提出支付費用之計算書等證據，是否屬於訴訟費用之範
    圍，以確定應負擔訴訟費用之他造當事人所應賠償其訴訟費
    用之數額。至訴訟費用究應由何人負擔、按何比例負擔等，
    悉依命負擔訴訟費用之確定裁判主文定之，不容於確定訴訟
    費用額之程序中，更為不同之酌定（最高法院98年台抗字第
    705號裁定意旨參照）。
三、經查：
  （一）相對人於原審起訴時訴之聲明為：「(1)異議人及第一審
        被告陳炎發發應連帶給付相對人周育寬700 萬元，及自
        訴狀繕本送達翌日起至清償日止，按年息百分之5 計算
        之利息。(2)異議人及陳炎發應連帶給付相對人陳淑勉50
        0 萬元，及自訴狀繕本送達翌日起至清償日止，按年息
        百分之5計算之利息。」嗣相對人提起上訴聲明為：「
        (1)原判決關於駁回相對人周育寬在原審一百萬元本息，
        及駁回相對人陳淑勉在原審150 萬元本息部分及該部分
        訴訟費用之裁判均廢棄。(2)上開第一、二項廢棄部分，
        異議人及原審被告陳炎發應再連帶給付相對人周育寬10
        0萬元；相對人陳淑勉150萬元，並均自98年7月4日起至
        清償日止，按年息百分之5 計算之利息。」。則揆諸上
        揭說明，相對人提起損害賠償之訴，相對人第一審訴訟
        標的價額核定為1,200萬元，應徵裁判費120,800元；相
        對人第二審訴訟標的價額核定為350 萬元，應徵第二審
        裁判費38,625元，於法並無不合，異議人指摘應以判決
        金額重訂裁判費云云，非有理由。
  （二）異議人與相對人間因損害賠償事件，經本院98年度重訴
        字第305 號判決：「被告陳炎發、實毅營造股份有限公
        司應連帶給付相對人周育寬1,326,571元，及自98年7月
        4日起至清償日止，按年息百分之5計算之利息。被告陳
        炎發、實毅營造股份有限公司應連帶給付相對人陳淑勉
        1,577,040元，及自98年7月4 日起至清償日止，按年息
        百分之5 計算之利息。相對人其餘之訴駁回。訴訟費用
        由被告陳炎發、實毅營造股份有限公司連帶負擔百分之
        二十四，原告周育寬負擔百分之四十七，原告陳淑勉負
        擔百分之二十九。」。嗣相對人對於判決不服，就不利
        於己之部分提起上訴，請求異議人應再連帶給付相對人
        周育寬100萬元、相對人陳淑勉150萬元，並經台灣高等
        法院台中分院99年上字第122 號判決：「原判決關於駁
        回相對人周育寬下開第二項之訴暨訴訟費用（確定部分
        除外）之裁判均廢棄。第二審被上訴人陳炎發及異議人
        應再連帶給付相對人周育寬100萬元，及自98年7月4 日
        起至清償日止，按年息百分之5 計算之利息。相對人其
        餘上訴駁回。第一、二審訴訟費用除確定部分外，由第
        二審被上訴人陳炎發及異議人連帶負擔五分之二，餘由
        相對人陳淑勉負擔。」。
  （三）相對人周育寬第一審確定部分訴訟標的金額為700 萬元
        扣除第一審判給相對人周育寬1,326,571 元，以及扣除
        相對人周育寬上訴請求異議人再給付100萬元，故4,673
        ,429元為相對人周育寬第一審確定部分訴訟標的金額。
        是相對人周育寬第一審應負擔之第一審確定部分訴訟費
        用為46,935元（計算式：70,300元×4,673,429/7,000,
        000＝46,935 元）。相對人陳淑勉第一審確定訴訟標的
        金額為500萬元扣除第一審判給相對人陳淑勉1,577,040
        元，以及扣除上訴請求異議人再給付150萬元，故1,922
        ,960元為相對人陳淑勉第一審確定部分訴訟標的金額。
        是相對人陳淑勉第一審應負擔之第一審確定部分訴訟費
        用為19,422元（計算式：50,500元×1,922,960/5,000,
        000＝19,422 元）。因異議人對於第一審判決其應連帶
        給付相對人周育寬1,326,571元、相對人陳淑勉1,577,0
        40元未上訴。故為異議人第一審確定部分訴訟標的金額
        ，是異議人及陳炎發就周育寬部分應連帶負擔之第一審
        確定部分訴訟費用為13,323元（計算式：70,300元×1,
        326,571/7,000,000＝13,323元)；就陳淑勉部分，異議
        人及陳炎發應連帶負擔第一審確定部分訴訟費用為15,9
        28元（50,500元×1,577,040/5,000,000＝15,928 元）
        。故異議人及陳炎發應連帶給付相對人周育寬32,790元
        【計算式：（70,300元－46,935元－13,323元）＋38,6
        25元）×2/5＋13,323元＝32,790 元】，而異議人及陳
        炎發應連帶給付相對人陳淑勉21,988元【計算式：（50
        ,500元－19,422元－15,928元）×2/5＋15,928 元＝21
        ,988元】。
  （四）然第一審所核定之訴訟費用負擔比例亦經第二審判決關
        於駁回相對人周育寬下開第二項之訴暨訴訟費用（確定
        部分除外）之裁判均廢棄，是異議人主張第一審訴訟費
        用應依第一審判決「異議人、第一審被告陳炎發連帶負
        擔百分之二十四，相對人周育寬負擔百分之四十七，相
        對人陳淑勉負擔百分之二十九。」及第二審判決「第一
        、二審訴訟用費除確定部分外，由異議人及第二審被上
        訴人陳炎發連帶負擔五分之二，餘由相對人陳淑勉負擔
        。」並以此計算等語，顯無理由，應予駁回。且就原裁
        定計算相對人周育寬部分再第一審確定訴訟標的金額10
        0 萬元是為扣除，並無重複計算之虞，異議人主張有重
        計之嫌，毫無理由，應予駁回。
四、綜上所述，異議人及陳炎發應給付相對人周育寬之訴訟費用
    額確定為32,790元，給付相對人陳淑勉21,988元，原裁定認
    定所命異議人負擔之訴訟費用額，與上開認定結果相符，異
    議意旨指摘原裁定應以異議人於99年11月30日實毅（法）字
    第99113001號函所載計算書方式計算，並修正審判金額及依
    判決分擔比例重新計算，為無理由，應予駁回。
五、據上論結，本件異議為無理由，依民事訴訟法第240條之4第
    3項後段，裁定如主文。
中    華    民    國   100    年    1     月    7     日
                  民事第二庭    法  官  陳添喜
以上為正本係照原本作成。
如不服本裁定應於送達後10日內向本院提出抗告狀，並繳納抗告
費新臺幣1,000元。
中    華    民    國   100    年    1     月    7     日
                                書記官  鐘麗芳